臺灣基隆地方法院刑事裁定　　　　　　　　　　　　九十一年度交聲字第一五七號
　　原處分機關　交通部公路總局臺北區監理所基隆監理站
　　異　議　人
　　即受處分人　乙　○
右列受處分人因違反道路交通管理處罰條例案件，對於交通部公路總局臺北區監理所
基隆監理站於中華民國九十一年八月二日所為之裁決（原處分案號：基監字第裁四二
─Ｃ00000000號），聲明異議，本院裁定如左：
    主      文
異議駁回。
    理      由
一、原處分意旨略以：異議人乙○於民國九十一年四月十八日夜間十一時三十分許，
    駕駛六Ｂ─八五七號營業小客車在臺北縣永和市○○○路、光復街口處違規紅燈
    右轉，經執勤員警依法舉發，核無不當，爰依道路交通管理處罰條例第五十三條
    之規定，裁處異議人罰鍰新臺幣二千七百元，並依同條例第六十三條第一項之規
    定，記違規點數三點等語。
二、異議意旨則略以：異議人於前開時間，駕駛上開車輛行經前揭路段時，因見該路
    段置有路障，始以慢速通過該處，然異議人右轉之際，燈號仍為綠燈指示，嗣異
    議人為員警攔停之時，燈號始由綠轉紅，是異議人自無誤違規紅燈右轉之事實，
    且員警係因對異議人酒測不成，始誣指異議人違規紅燈右轉，從而，異議人對員
    警之前揭舉發，自難甘服，爰請求撤銷原處分等語。
三、按汽車駕駛人，行經有光號誌管制之交岔路口闖紅者，處新臺幣一千八百元以上
    五千四百元以下罰鍰，道路交通管理處罰條例第五十三條定有明文。又道路交通
    管理處罰條例第六十三條第一項第三款亦明白規定：汽車駕駛人有第五十三條情
    形者，記違規點數三點。
四、經查：九十一年四月十八日夜間十一時三十分許，執勤員警在臺北縣永和市○○
    ○路（光復街口處）自分向限制線處擺設臨檢路椿限縮車道以利酒測勤務執行時
    ，適有異議人駕駛前揭車輛自臺北縣永和市○○街口右轉臺北縣永和市○○○路
    ，而異議人右轉環河東路之時，光復街之交通號誌業已顯示為「紅燈」時向；同
    時，光復街之交通號誌除「紅」、「黃」、「綠」三色時向以外，並無其他右轉
    指示號誌燈之設置，是駕駛人僅於號誌顯示「綠」燈時向之時，始得前行或轉彎
    等事實，除據證人甲○○即本件舉發員警於本院調查時到庭結證屬實外，尚有臺
    北縣永和市○○街、環河東路口之現場照片四幀及證人甲○○當庭手繪之現場圖
    乙紙在卷可佐；參之現場舉發員警與異議人間並無仇隙，員警自無設詞攀誣、濫
    予舉發之理，其所為之證詞，自屬可信。又按員警就違反道路交通管理處罰條例
    所列之違規事實製單舉發之行為，本質上為行政處分之一種，係公務員基於職務
    上權力，依法就特定之具體事件所為具有公法上效果之單方行政行為。基於公務
    員為公法上行為具有公信力之原則，該行政處分當可被推定為真正，其據以依法
    處分之事實認定，亦為正確無誤，本此公信原則，乃立法者賦與行政機關制定違
    反道路交通事件統一裁罰標準及處理細則，使值勤員警得當機處分以達成維護交
    通秩序、確保交通安全之行政目的，反之，若謂公務員一切行政行為均需預留證
    據以證其實，則國家行政勢必窒礙難行，據此，刑事訴訟法就犯罪證據有關之規
    定中，與行政秩序罰之交通違規裁罰本旨不合之部分，自不在準用之列。本件異
    議人雖辯稱員警係因對伊酒測不成，始誣指伊紅燈右轉；又伊右轉之時，時向確
    為「綠」燈，嗣因環河東路設有臨檢路樁，伊始將車速放慢；再者，員警實不應
    於路口處設置路障，阻礙交通云云，然則，異議人就員警舉發是否有誤乙節，並
    無從提出確實證據以供本院查證，而員警固於環河東路分向限制線處設樁限縮車
    道以利攔檢，惟據證人甲○○到庭陳述之情節及當庭手繪之現場圖以觀，前揭路
    檢點尚不致於阻礙駕駛人右轉之行進方向；再者，異議人駕駛車輛行經前開路段
    之時，已值深夜，衡之常情，上開路段之行車流量當非尖峰時段之流量可比，果
    異議人確係於光復街時向顯示「綠」燈之際右轉，綜其適逢時向轉變，然「綠」
    、「紅」時向之間，既有「黃」燈時向以為緩衝，則異議人自無歷經「綠」、「
    黃」時向仍無法順利右轉之理，是異議人所持辯解，委實令人匪疑所思，既異議
    人無從提出相關事證以供本院參佐，本院自難僅憑異議人前開空言辯詞，即遽認
    員警有何捏造事實、違法取締之情事，是執勤員警本其維護交通秩序、確保交通
    安全職責所為之舉發，仍應受到有效之推定。從而，原處分機關援引首揭規定裁
    處異議人前揭罰鍰並無不當，本件異議為無理由，應予駁回。
五、據上論斷，應依道路交通案件處理辦法第十九條，裁定如主文。
中      華      民      國      九十一      年      十      月    二    日
                    臺灣基隆地方法院交通法庭
                                        法  官  王 慧 惠
右正本證明與原本無異。
對於本件裁定如有不服，應於收受送達後五日內，向本院提出抗告書狀，敘述抗告之
理由，抗告於臺灣高等法院。
                                        書記官  陳 俊 德
中      華      民      國      九十一      年      十      月    三    日
